最高法院刑事判決
111年度台上字第4957號
上  訴  人  蔡培毅                     




上列上訴人因違反毒品危害防制條例等罪案件，不服臺灣高等法
院中華民國111年8月10日第二審判決（111年度上訴字第2001號
，起訴案號：臺灣新北地方檢察署110年度偵字第35548、39075
號），提起上訴，本院判決如下：
    主  文
上訴駁回。
    理  由
一、按刑事訴訟法第377條規定：上訴於第三審法院，非以判決
    違背法令為理由，不得為之。是提起第三審上訴，應以原判
    決違背法令為理由，係屬法定要件，且必須依據卷內資料為
    具體之指摘，並足據以辨認原判決已具備違背法令之形式，
    始屬相當。本件原判決綜合全案證據資料，本於事實審法院
    之推理作用，認定上訴人蔡培毅有如其事實欄即其附表所載
    ，販賣第二級毒品甲基安非他命共5次之犯行，因而維持第
    一審論上訴人以販賣第二級毒品既遂2罪及未遂3罪（以上共
    5罪均累犯），分別處如其附表「原審（指第一審）主文及
    沒收」欄所示之有期徒刑2年8月（2罪）及有期徒刑1年5月
    （3罪），且合併定其應執行刑為有期徒刑6年，並諭知相關
    之沒收暨追徵（其中如同上附表編號4所示犯罪所得沒收暨
    追徵部分除外），而駁回上訴人在原審對於前開部分之上訴
    ；另撤銷第一審判決關於如其附表編號4所示宣告犯罪所得
    沒收暨追徵部分，改判諭知未扣案犯罪所得新臺幣3,000元
    沒收，於全部或一部不能沒收或不宜執行沒收時，追徵其價
    額，已詳敘其所憑證據及認定之理由（上訴人於偵查中、第
    一審及原審審理時均坦承本件全部犯行不諱），俱有卷存證
    據資料可資覆按，從形式上觀察，原判決並無足以影響其判
    決結果之違法情形存在。
二、上訴人上訴意旨略以：伊先前未經許可持有刀械犯行遭法院
    判處徒刑並經易服社會勞動執行完畢之前科，與伊本件販賣
    毒品之犯罪動機、手段及性質均不相同，顯不足據以認定伊
    主觀上具有特別惡性或對於刑罰反應力薄弱，依司法院釋字
    第775號解釋意旨，尚不應依刑法第47條第1項累犯之規定加
    重法定最低本刑，惟原判決仍適用上開規定加重其刑，洵與
    上開解釋意旨相違。又伊主觀上並無販毒營利之意圖，而不
    應以販毒罪名相繩，況縱論處伊販毒罪刑，然相較於殺人、
    加重強盜或性侵害並造成被害人死亡等具有重大危害性之犯
    罪類型，伊本件販毒罪行之情節尚屬輕微，量刑不宜過重，
    以免使伊產生更生絕望之心理而不利教化。惟第一審判決疏
    未審酌上情，所量處之前述宣告刑及合併酌定之應執行刑殊
    嫌過重，而原判決對於第一審判決量刑之失當未予糾正，猶
    予維持，同屬可議。爰請求斟酌上揭情狀，改判從輕量刑云
    云。
三、惟刑罰之量定，係實體法上賦予事實審法院得依職權自由裁
    量之事項，苟其科刑輕重符合規範體系及目的，於裁量權之
    行使無所逾越或濫用，而無明顯違背公平、比例及罪刑相當
    原則者，即不能任意指為違法而執為適法之第三審上訴理由
    。原判決以第一審判決對於上訴人之量刑具體敘明略以：上
    訴人本件共5罪犯行均為累犯，於依司法院釋字第775號解釋
    意旨審認其具有特別惡性，且對於刑罰反應力薄弱，依其犯
    罪情節，適用刑法第47條第1項累犯規定加重最低本刑尚不
    至於過苛，除法定刑為無期徒刑部分外，俱依上開規定加重
    其刑，且就其中3件販賣第二級毒品未遂犯行，依刑法第25
    條第2項規定按既遂犯之刑減輕，連同其餘2件販賣第二級毒
    品既遂犯行，皆依毒品危害防制條例第17條第2項關於偵查
    及歷次審判中均自白應減刑之規定（遞）減輕其刑後，認倘
    科以經上開先加後（遞）減之處斷刑最低度刑仍嫌過重，足
    以在客觀上引起一般人之同情，顯有情輕法重之可憫情形，
    應再均依刑法第59條規定酌減其刑並遞減之；另以上訴人之
    責任為基礎，依刑法第57條各款所列事項，審酌其犯罪一切
    情狀，分別量處有期徒刑2年8月（2罪）及有期徒刑1年5月
    （3罪），且合併酌定其應執行之刑為有期徒刑6年等旨，尚
    稱妥適，乃予維持，已說明其理由甚詳，核未逾越法律賦予
    事實審法院得為刑罰裁量權行使之界限，亦無明顯違背公平
    、比例及罪刑相當原則之情形，自不能任意指摘為違法。本
    件上訴人上訴意旨並非依據卷內資料具體指摘原判決究有如
    何違法或不當之情形，徒空言其主觀上並無販毒營利之意圖
    ，復就原審量刑職權之適法行使，以及原判決已詳細論斷說
    明之事項，重執其提起第二審上訴之陳詞，任意指摘原判決
    之刑罰裁量失當，顯不足據以辨認原判決已具備違背法令之
    形式，揆諸首揭規定及說明，其上訴均為違背法律上之程式
    ，應併予駁回。又本件上訴既應從程序上駁回，而無從為實
    體判決，則上訴人請求本院改判從輕量刑云云，自屬無由審
    酌，附此敘明。
據上論結，應依刑事訴訟法第395條前段，判決如主文。
中　　華　　民　　國　　111 　年　　11　　月　　10　　日
                  刑事第一庭審判長法　官  郭  毓  洲
                                  法　官  林  英  志
                                  法　官  林  靜  芬
                                  法　官  朱  瑞  娟
　　　　　　　　　　　　　　　　　法　官  蔡  憲  德
本件正本證明與原本無異
                                  書記官
中　　華　　民　　國　　111 　年　　11　　月　　14　　日